【裁判字號】    98,交抗,1051
【裁判日期】    980430
【裁判案由】    違反道路交通管理處罰條例
【裁判全文】
臺灣高等法院交通事件裁定            98年度交抗字第1051號
抗  告  人
即受處分人  甲○○
上列抗告人即受處分人因違反道路交通管理處罰條例案件，不服
臺灣臺北地方法院中華民國98年2 月27日所為裁定（97年度交聲
字第3363號），提起抗告，本院裁定如下：
    主  文
抗告駁回。
    理  由
一、按汽車駕駛人拒絕接受酒精濃度測試之檢定者，處新臺幣（
    下同）6 萬元罰鍰，並當場移置保管該汽車及吊銷該駕駛執
    照，道路交通管理處罰條例第35條第4 項前段定有明文。又
    汽車駕駛人，曾依同條例第35條第4 項前段規定吊銷駕駛執
    照者，3 年內不得考領駕駛執照，道路交通管理處罰條例第
    67條第2 項前段亦有規定。
二、經查：（一）本件抗告人即受處分人甲○○（簡稱抗告人）
    於民國（下同）97年1 月30日（原裁定誤為97年1 月29日，
    應予更正）上午4 時5 分許，騎乘車牌號碼SEC-227 號輕型
    機車行經臺北縣板橋市○○路130 號附近，遇警攔檢進行酒
    精濃度測試時，拒絕接受測試，違反道路交通管理處罰條例
    第35條第4 項規定，經臺北縣政府警察局板橋分局信義派出
    所員警乙○○當場掣單舉發，並當場移置保管該輕型機車之
    違規事實，有臺北縣政府警察局北縣警交字第C00000000 號
    舉發違反道路交通管理事件通知單、臺北縣政府警察局執行
    交通違規移置保管車輛收據、交通部公路總局臺北區監理所
    板橋監理站板監裁字第裁41-C00000000號違反道路交通管理
    事件裁決書等影本各1 份在卷可稽（參原審卷第5 頁、第6
    頁）；（二）抗告人於原審雖否認有拒絕接受酒精濃度測試
    檢定之違規行為，並辯稱伊有配合進行酒測5 、6 次，但測
    好幾次都測不出來，未超過標準等語。惟查，抗告人於原審
    並不否認其當日有飲酒後駕車之行為，此經原審勘驗證人即
    本件執行巡邏勤務及製單舉發之警員乙○○提出之採證錄影
    光碟內容，其中抗告人確曾數次自承其有喝兩杯等語屬實（
    參原審卷第15頁至第16頁錄影光碟勘驗譯文），另據證人乙
    ○○於原審結證稱：「她騎摩托車在搖晃，我跟另一位警員
    一起巡邏，看見她就攔檢下來，依規定拿酒測器酒測，當時
    對方不配合，我們有告知權利義務，叫她吹氣她作勢要吹但
    酒測器都沒有動作，當然沒有酒測值跑出來，我有告訴她拒
    測的話就依法告單舉發，我有告知她如果拒測要扣車，因為
    她有喝酒所以很盧」、「她是以消極的方式不配合警方，如
    果她有配合吹氣，沒有超過0.25我們就不會開單」等語（參
    原審卷第13頁反面），佐以證人之證言已經具結擔保，且證
    人係單純執行巡邏勤務之員警，與抗告人素不相識，並無仇
    怨，僅因執行巡邏勤務，而偶然舉發本件違規而已，當無甘
    冒被訴偽證重罪之風險而誣攀抗告人之必要等情。又原審就
    上開當日實施酒測之錄影光碟勘驗結果，抗告人確有吹氣不
    足，酒測器無法顯示數值等情，證人乙○○一再告以用力吹
    氣，並經另一名警員示範吹氣動作，抗告人於受測過程中尚
    接聽、撥出行動電話，通話時間長達7 分10秒等事實，有原
    審上開之錄影光碟勘驗譯文在卷可憑（參原審卷第15頁至第
    16 頁） ，堪認證人乙○○所述上開情節屬實；（三）道路
    交通管理處罰條例第35條第4 項之所以規定「拒絕酒精濃度
    測試之檢定」除應課予罰鍰6 萬元外，並應當場移置保管該
    汽車及吊銷該駕駛執照，較諸同條第1 項「汽車駕駛人，駕
    駛汽車經測試檢定有酒精濃度超過規定標準者，處新臺幣1
    萬5 千元以上6 萬元以下罰鍰，並當場移置保管該汽車及吊
    扣其駕駛執照1 年」之飲酒駕車處罰規定更為嚴厲，立法目
    的在於不使拒絕酒精濃度測試檢定之駕駛人反而獲得寬典，
    否則無異鼓勵駕駛人拒絕接受酒精濃度測試。又該規定處罰
    之基礎，係因人體內酒精含量由開始飲酒時之0 ％，依飲酒
    量漸漸累積增加，在完成飲酒時體內酒精含量達到最高，隨
    後依代謝率逐漸代謝，而人體內酒精含量倒推計算代謝率，
    依交通部運輸研究所於77年8 月間針對國人進行實驗研究指
    出，約為每小時每公升0.0628毫克，是倘駕駛人遭警員攔停
    後，積極拒絕接受酒精測試或消極推諉拖延，致其體內酒精
    濃度因時間經過而逐漸代謝降低，對於其他立即配合測試之
    駕駛人顯有不公。交通部及內政部警政署曾據此分別以90年
    8 月14日（90）交路字第048748號函、90年8 月23日（90）
    警署交字第175739號函明示：「以警方告知駕駛人就經濃度
    測試標準及流程後，駕駛人如積極或消極拒絕測試，即可判
    定拒絕接受酒精濃度測試，而不以駕駛人不配合時間長短為
    據」。是以，本件抗告人因騎車搖晃，舉止疑似飲酒，而遭
    警攔檢並實施酒精濃度測試檢定，惟抗告人屢次吹氣不足，
    期間又聽、講行動電話達7 分鐘以上，藉故拖延時間，核屬
    消極規避酒精濃度測試之行為。綜上所述，抗告人於上開時
    、地騎乘輕型機車，有拒絕接受酒精濃度測試檢定之違規行
    為，堪以認定，應予裁罰。
三、原審本於同上見解，認原處分機關依據道路交通管理處罰條
    例第35條第4 項、第67條第2 項前段等規定，裁處抗告人罰
    鍰6 萬元，並吊銷駕駛執照，3 年內不得重新考領駕駛執照
    ，於法有據，而駁回抗告人異議之聲明，經核並無違誤。抗
    告人抗告意旨以其當日係因路況不熟，故騎車速度緩慢，而
    於覓妥停車格停車前便遭攔檢，並無警員所稱騎車搖晃之情
    形；又警員係懷疑抗告人偷車，而非為做酒測將其攔檢，此
    由當時警員乙○○未帶酒測器，係後來請同事回警局拿取等
    情可知；又抗告人當時均按規定配合酒測，測試5 、6 次，
    每次均以正常方式用力吹氣，皆未出現超過酒測標準之單據
    ，警員卻因儀器無法顯示數值即大聲指責抗告人吹氣不足，
    態度惡劣，抗告人認為受到刁難，才打電話給長安分局趙姓
    警員訴說遭遇，警員竟又說其推諉拖延，何況當時有一員警
    曾說酒測器可能故障，由此可知並非其拒絕酒測；抗告人當
    日與友人聚餐，僅喝2 杯啤酒，不可能超出酒測濃度，豈可
    因警員之片面說詞，即認抗告人拒絕酒測等語，指摘原裁定
    不當。惟查，證人乙○○當時係執行巡邏勤務，因見抗告人
    騎車搖晃，舉止疑似酒駕，而予以攔檢等情，業據其於原審
    結證明白。又抗告人當天確有吹氣不足，酒測器無法顯示數
    值之情形，經證人乙○○一再告以用力吹氣，並經另一名警
    員示範吹氣動作，惟抗告人一再如故，於受測過程中尚接聽
    、撥出行動電話，通話時間長達7 分10秒等情，亦經上開證
    人於原審審理中結證詳實，並經原審勘驗實施酒測當日之錄
    影光碟內容無訛，已如前述，且無儀器故障情形。又本件員
    警對抗告人實施酒精濃度測試檢定過程中，態度尚稱平緩，
    並無強暴、脅迫、恐嚇及利誘等不法情事，亦未惡言相向或
    藉故刁難，並曾於檢測時示範正確之吹氣方法，更給予抗告
    人數次檢測之機會，惟抗告人以消極方式，不配合酒精濃度
    測試檢定，自屬拒絕接受酒精濃度測試檢定之違規行為，抗
    告人於前開時、地，騎乘輕型機車，確有拒絕接受酒精濃度
    測試檢定之違規事實，業據原審於裁定理由中詳予說明其依
    據及審酌內容，抗告人前揭抗告意旨，要係重執陳詞，反覆
    爭執，無法推翻原審裁定之適法性，其抗告為無理由，應予
    駁回。
據上論結，應依道路交通案件處理辦法第26條，刑事訴訟法第41
2 條，裁定如主文。
中    華    民    國    98    年    4     月    30    日
                  刑事第二十庭審判長法  官  楊貴雄
                                    法  官  林銓正
                                    法  官  鄧振球
以上正本證明與原本無異。
不得再抗告。
                                    書記官  劉有志
中    華    民    國    98    年    5     月    4     日


司法院資訊處製作；財團法人民間司法改革基金會備份。
